【裁判字號】    92,上訴,1608
【裁判日期】    921106
【裁判案由】    殺人未遂等
【裁判全文】
臺灣高等法院高雄分院刑事判決                  九十二年度上訴字第一六八號
    上  訴  人
    即  被  告  丁○○
    指定辯護人  陳富勇律師
右上訴人因殺人未遂等案件，不服臺灣高雄地方法院九十二年度訴字第九四一號中華
民國九十二年六月二十四日第一審判決（起訴案號：臺灣高雄地方法院檢察署九十一
年度偵字第一三○一七號），提起上訴，本院判決如左：
      主  文
原判決關於丁○○部分撤銷。
丁○○共同連續殺人未遂，處有期徒刑陸年。扣案之美國ＲＥＭＩＮＧＴＯＮ廠製口
徑零點四五吋之制式半自動手槍壹枝（含彈匣壹個，槍枝管制編號為一一二一六九
八九號）、西瓜刀及長刀各壹把，均沒收。
      事  實
一、丁○○因不滿丙○○屢向其女友洪玉貞催討積欠，且電話中對其口氣不佳，圖思
    報復，竟於九十一年六月九日，在高雄市小港區邀與蘇修賢、綽號「阿草」、「
    阿家」不詳姓名成年男子，共同基於非法持槍彈犯恐嚇殺人之犯意聯絡，而非法
    持有具有殺傷力之美國ＲＥＭＩＮＧＴＯＮ廠製口徑零點四五吋之制式半自動手
    槍一枝（含彈匣一個，槍枝管制編號為一一二一六九八九號，下稱制式手槍
    ）及口徑零點四五吋制式子彈（下稱制式子彈）五顆，暨蘇修賢所購西瓜刀、長
    刀（非屬槍砲彈藥刀械管制條例管制之刀械）各一把為犯案工具，於同（九）日
    下午十時許，丁○○接獲丙○○電話約定談判地點後，丁○○、蘇修賢、「阿草
    」、「阿家」即共同攜帶上開具有殺傷力之制式手槍一枝及制式子彈五顆、西瓜
    刀、長刀各一把，共乘車號Ｅ四─八五四九號自用小客車至高雄市○○區○○路
    與學府路口約定地點；丙○○則夥同乙○○、甲○○前往。丁○○等人於丙○○
    抵達現場後，即對同夥高嚷就是他，給他死等語，並推由蘇修賢手持上開西瓜刀
    一把架住丙○○威嚇，並砍傷丙○○手臂一刀（傷害部份未經告訴），另推由綽
    號「阿草」者持上開制式手槍及子彈對準乙○○、甲○○施恐嚇，乙○○、甲○○見狀欲趨前反抗，「阿草」明知持槍近距離射擊人之腹部、大腿部，易導致受
    射擊人該等部位之動脈破裂導致大量出血而有生命危險，仍承前共同殺人之概括
    犯意，先朝乙○○射殺一槍，約一分鐘後，再朝甲○○射殺三槍，致乙○○受有
    左大腿槍傷之傷害；致甲○○受有左手臂、右大腿及腹部多處槍傷併大腸穿孔及
    腹內出血之傷害。乙○○、甲○○遭射殺後旋即逃離現場，經路人送醫急救後始
    倖免於難；「阿草」開槍後則攜帶上開制式手槍與丁○○、蘇修賢、「阿家」搭
    乘上開自用小客車逃逸之，現場並遺留制式彈殼三顆、蘇修賢所有之西瓜刀及長
    刀各一把，遭警扣案。嗣蘇修賢為戊真正攜帶槍彈而槍擊他人之丁○○、「阿草
    」隱避，竟於九十一年六月二十日下午五時許，至高雄市政府警察局小港分局投
    案，自承持槍槍擊甲○○等，並於檢察官初訊時，坦承槍擊甲○○等，復於同（
    六）月二十五日下午於警方借提查證時，經與丁○○聯絡後，帶同員警至高雄市
    前鎮區○○路編號高幹十三號電線桿旁，起獲丁○○等作案用之上開制式手槍一
    枝（含彈匣一個）、制式子彈一顆（已鑑驗試射）。
二、案經高雄市政府警察局小港分局報告臺灣高雄地方法院檢察署檢察官偵查起訴。
      理  由
一、訊據上訴人即被告丁○○（下稱被告）矢口否認有何攜帶槍彈及殺人未遂等犯行
    ，辯稱：之前是我女友欠丙○○一萬二千元，我打電話給丙○○，丙○○要求當
    天晚上要還清，我希望隔天再還，丙○○表示隔天就不用還，我心想不對，我就
    打電話給蘇修賢，我去籌錢，蘇修賢表示他與丙○○已聯絡，表示當天晚上就要
    談，蘇修賢就開車來載我，因丙○○等人有持刀，蘇修賢的朋友就持槍出來，槍
    不是我的，丙○○等人要來搶槍，蘇修賢就開槍，之後我們就逃離現場，槍是蘇
    修賢的朋友的，槍也是該名男子開的，我不認識這個人，當時好像開三槍，開完
    槍後，我們就坐蘇修賢的車子離開了，刀及槍都是蘇修賢及他的朋友拿的，我都
    沒有拿刀及槍云云。然查：
  (一)右揭犯罪事實，業據共犯蘇修賢於九十一年八月十三日以後之偵查及原審審理中
    供承：頂替部分我承認犯行，事發當天是丁○○打電話給我，表示他與別人起衝
    突，與丙○○有債務關係，叫我過去，我就帶西瓜刀、武士刀（應係長刀）過去
    ，丁○○表示他欠別人錢，對方向他討債。過去時，只有一部車，是我向朋友借
    來開的，有丁○○及「阿草」、「阿家」，「阿草」及「阿家」是跟我一起過去
    的，至現場，由我先下車，我與丙○○在講話，之後就聽到槍聲，「阿草」就叫
    我趕快跑，槍是丁○○帶的，但不知道是何人開槍，因為我是背對著他們，之後
    我就趕快開車跑了，我是事後才知道乙○○及甲○○有受傷。我們走了後，我從
    後照鏡看到「阿草」把槍拿給丁○○，槍就被丁○○帶走，丁○○一直拜託我，
    叫我幫他頂罪，我是看在他有小孩的份上，才會幫他承擔，因為我有揮刀砍傷丙○○，我想反正都承認沒有差；我被借提出去後，打電話給丁○○，表示叫我擔
    罪，就要告訴我槍在哪裡，我就告訴警察，警察就帶我去取槍；剛開始在警局及
    初次偵訊時，我是要幫丁○○頂罪，因為我投案時沒有帶槍去，我想槍是丁○○
    的，應該也是他開的，是之後被害人至檢察官那邊作證，槍不是丁○○開的，我
    才知道丁○○沒有開槍，因為案發當時我並不知道是何人開槍，之前那些幫丁○○頂替所講的話均不實在等語不諱（參見九十一年度偵字第一三一七號偵查卷
    《下稱偵查一卷》第四九頁反面、第五十頁正面、原審卷第六五—六六、九四頁
    ），核與被害人丙○○於警訊中指述：「我左手臂是蘇修賢綽號豬哥賢的男子殺
    傷的」、「．．二個月前丁○○太太洪玉貞向我借現金一萬二千元，而我每次向
    洪玉貞要錢，洪玉貞都拿電話給丁○○聽，直到九十一年六月九日二十二時左右
    ，我打洪玉貞行動電話，結果洪玉貞又拿給丁○○聽，並約好十分鐘後在小港區
    ○○路與學府路見面，要還我錢，剛好我要與朋友乙○○、甲○○到市區，他們
    就一起與我同車到現場，想不到我到達後，一下車就被蘇修賢拿西瓜刀架住我脖
    子，我朋友乙○○、甲○○看到，叫蘇修賢不要這樣，有話好講，只上前一步，
    乙○○就被丁○○、蘇修賢另兩名同夥中一人開槍，射中乙○○一腳，甲○○中
    了幾槍．．」、「（當時丁○○是否持凶器或說話？）．．我到場後丁○○就指
    著我向蘇修賢說，就是他，並說押下來，給他死．．」等語（參見警卷第七、八
    頁）；證人即被害人乙○○於原審審理中結證述：丁○○有向丙○○借一萬多元
    ，因丙○○有向丁○○催討這筆錢，丁○○與丙○○就約地點在學府路，丙○○
    有約我、甲○○出去吃宵夜，順便去約定地點，我們到時，蘇修賢先從駕駛座下
    車，有持西瓜刀，但是沒有拿槍，至我被射傷及他們離開這段期間，蘇修賢均沒
    有拿槍，拿槍的人是坐在後座與他們一起前來的人，那人也不是丁○○。蘇修賢
    下車後，就把丙○○拉到人行道上在說事情，約過五分鐘，拿槍的人就下車走近
    我們約距二、三公尺左右就向我開槍，我至醫院後才知道甲○○也被射傷，我不
    認識開槍的男子等語（參見原審卷第八十頁）；證人即被害人甲○○於原審審理
    中結證述：那天我沒有工作，正好休息，我約丙○○去釣蝦場釣蝦，乙○○是去
    載丙○○一起來。因丙○○有打電話給丁○○，談話間的口氣不是很好，所以我
    才把電話拿過來在電話中有與丁○○講幾句，主要是因為丁○○欠丙○○錢，看
    他何時要還錢。丁○○就說要約出來講，於九十一年六月九日晚上十點十分，約
    在金府路與學府路中山國中後面見面，所以我及丙○○、乙○○三人就一起過去
    ，我們沒有帶兇器，到現場時，發現丁○○有叫人一起過去。到現場後，蘇修賢
    先下車跟丙○○講話，我下車走到丁○○車子那邊後，那時對方下車的人是丁○○及另一個人，我走過去時口氣很不好，問他們何時還錢，其中一人開槍，因為
    乙○○比我先下車，他有先中槍，我被射中時，拔腿就跑等語均大致相符（參見
    原審卷第九五—九六頁），並有制式手槍一枝（含彈匣一個）、制式子彈一顆、
    彈殼三顆、西瓜刀及長刀各一把扣案足憑，復有甲○○、乙○○受槍傷之邱綜合
    醫院診斷證明書及高雄市立小港醫院診斷證明書各一紙附卷可參（參見九十一年
    度偵字第一五八六七號偵查卷《下稱偵查二卷》第二—三頁），而衡以證人乙○○、甲○○與被告丁○○間宿無怨隙，當無甘冒偽證罪責，杜撰事實惡意設詞誣
    陷被告丁○○之理，足認證人乙○○、甲○○前開所述，應可採信。又被害人丙○○上開所述及共犯蘇修賢嗣後更異前詞之自白，又核與證人乙○○、甲○○所
    述大致吻合，則被害人丙○○上開所述及共犯蘇修賢嗣後更異前詞之自白，亦屬
    可採。是以本件案發緣由係被告丁○○因其女友洪玉貞積欠被害人丙○○債務，
    經被害人丙○○電話催討後，才由被害人丙○○與被告丁○○在電話中約定於案
    發時地碰面談判，而非如被告丁○○所辯係由被告蘇修賢與被害人丙○○約定時
    地談判云云，且本件既係被告丁○○與被害人丙○○雙方所生債務糾紛，共犯蘇
    修賢本與該債務糾紛無關，又何須主動與被害人丙○○約定時地談判？益見被告
    丁○○前開所辯，顯與共犯蘇修賢嗣後偵審之自白、被害人丙○○、證人乙○○
    、甲○○所述均互為矛盾齟齬，並與常理有違，不足採信。反適足徵被告丁○○
    因欲前往案發時地與被害人丙○○等人談判，而尋求共犯蘇修賢、「阿草」、「
    阿家」之人幫忙，渠等並有攜帶槍彈前往案發時地談判之動機及行為，灼然明甚
    。足見共犯蘇修賢嗣於九十一年八月十三日以後之偵查及原審審理中之自白，核
    與事實相符，自可採為被告丁○○論罪科刑之依據，而共犯蘇修賢於警訊及偵查
    初訊中所供自己持槍行兇云云，核係迴護被告丁○○之詞，查與事實不符，自非
    可採。
  (二)扣案之制式手槍一枝（含彈匣一個）、制式子彈一顆，經警送請內政部警政署刑
    事警察局鑑驗，鑑定結果略以：一送鑑制式四五手槍壹枝（槍枝管制編號一一
    二一六九八九），認係美國ＲＥＭＩＮＧＴＯＮ廠製口徑零點四五吋之制式半
    自動手槍，槍號為「一五五七二五」，槍管內具有陸條右旋來復線，機械性能良
    好，認具殺傷力；二送鑑制式子彈壹顆，認係制式口徑零點四五吋之制式子彈，
    認具殺傷力；比對結果：送鑑制式四五手槍（槍枝管制編號一一二一六九八九
    ）試射彈、頭殼經與本局所建涉槍檔存資料比對結果，發現與高雄市政府警察
    局九十一年六月十一日高市警鑑（二）字第九一三三八一三號函送鑑「甲○○、乙○○遭槍擊案」彈殼參顆，其彈底紋痕特徵相吻合，認係由該槍枝所擊
    發等語，此有該局九十一年七月二十二日刑鑑字第九一一八一九七號鑑驗
    通知書一份在卷足憑（參見原審卷第一一—一一七頁），且本院採信被害人丙○○、證人乙○○、甲○○及被告蘇修賢嗣後之自白，已如前述，可認上開經警
    起獲扣案之制式手槍及子彈應為被告丁○○、共犯蘇修賢、綽號「阿草」、「阿
    家」等共犯本案時所共同持有，並均具有殺傷力，參以制式手槍發射威力強大猛
    烈，應為一般人所週知，而被告丁○○等人竟推由「阿草」持上開制式槍彈向證
    人乙○○、甲○○近距離開槍射擊，證人甲○○其中遭槍擊受傷之部位係右腹部
    ，已屬人體之要害，又證人乙○○、甲○○另遭槍擊受傷之大腿部位雖非要害，
    然因制式槍枝火力強大，縱係擊中人體非要害之部位，亦有可能因該等部位之動
    脈破裂導致大量出血而有生命危險，此亦為社會一般大眾眾所週知之事實，被告
    丁○○自應有所預見，竟仍推由同伴「阿草」持上開制式槍彈為之，被告丁○○
    與同往之蘇修賢、綽號「阿草」、「阿家」間就非法持有槍彈及殺人未遂犯行，
    具有犯意聯絡及行為分擔，甚為明顯。
  (三)此外，復有案發現場照片八幀（參見警一卷第二五—二九頁）、起獲上開制式槍
    彈照片五幀（參見偵查一卷第三一—三三頁）、證人甲○○之邱綜合醫院診斷證
    明書及乙○○之高雄市立小港醫院診斷證明書各一紙附卷可參（參見偵查二卷第
    二—三頁）。
  (四)綜上所述，被告丁○○前開所辯，顯係事後避重就輕推諉卸責之詞，殊無可採。
    從而，本件事證已臻明確，被告丁○○之犯行均洵堪認定。
二、核被告所為，係犯槍砲彈藥刀械管制條例第七條第四項之未經許可持有手槍罪、
    同條例第十二條第四項之未經許可持有子彈罪及刑法第二百七十一條第二項、第
    一項之殺人未遂罪。被告與蘇修賢、綽號「阿草」、「阿家」成年人間，就上開
    犯行具有犯意聯絡及行為分擔，均為共同正犯。其持刀槍威嚇被害人恐嚇之危險
    行為，為殺人未遂之實害行為所吸收，不另論罪。被告等先後持槍射擊被害人乙○○、甲○○之殺人未遂犯行，相隔一分鐘，時間緊接，手段相同，觸犯構成要
    件相同之罪，顯係基於概括犯意反覆為之，應依連續犯之規定論以一罪，公訴人
    認係一行為觸犯數罪名，為想像競合犯，容有不合。被告同時持有制式手槍及子
    彈，為一持有行為觸犯未經許可持有手槍及未經許可持有子彈二罪，為想像競合
    犯，應從一重之未經許可持有手槍罪處斷。被告係欲前往案發時地談判恐嚇殺人
    而攜帶上開制式槍彈一情，如前所述，故被告就所犯未經許可持有手槍罪及殺人
    未遂罪間，有方法結果之牽連關係，應從較重之殺人未遂罪處斷。被告已著手殺
    人行為之實施，惟未生死亡之結果，尚屬未遂，爰依刑法第二十六條前段之規定
    ，按既遂犯之刑度減輕其刑。
三、原審予以被告丁○○論罪科刑，固非無見，惟查（一）被告丁○○與蘇修賢、「
    阿草」「阿家」四人間就上開非法持有手槍、子彈及殺人未遂犯行，有犯意聯絡
    及行為分擔，為共同正犯，已如前述，原判決僅論述被告與「阿草」二人間就殺
    人未遂犯行部分為共同正犯，容有未合；（二）扣案之西瓜刀及長刀各一把，係
    共犯蘇修賢所有供本件共同犯罪所用之物，自以併予沒收為宜，原判決認定該刀
    械非供犯罪之用，而未予宣告沒收，亦有未合。被告上訴意旨，否認犯罪，指摘
    原判決不當，雖無理由，然原判決既有上開可議，自應由本院將原判決關於被告
    部分撤銷。審酌被告僅因債務糾紛，竟邀人攜帶槍彈刀械前往恐嚇殺人，復推由
    共犯「阿草」之人連續朝向被害人乙○○、甲○○射擊，雖未致被害人乙○○、
    甲○○二人死亡，但已造成證人乙○○、甲○○二人傷害，所為對社會治安危害
    重大，及犯後態度等一切情狀，爰仍量處有期徒刑六年，以資懲儆。扣案之美國
    ＲＥＭＩＮＧＴＯＮ廠製口徑零點四五吋之制式半自動手槍一枝（含彈匣一個，
    槍枝管制編號為一一二一六九八九號），屬違禁物，應依刑法第三十八條第
    一項第一款規定併予宣告沒收；另扣案之非屬槍砲彈藥刀械管制條例管制之刀械
    之西瓜刀及長各一把（該把長刀，經主管機關鑑定並非槍砲彈藥刀械管制條例列
    管之武士刀），係共犯蘇修賢所有，供本件犯罪所用之物，為共犯蘇修賢陳明，
    爰依刑法第三十八條第一項第二款規定宣告沒收。至扣案之制式彈殼三顆，係制
    式子彈擊發後所餘之彈殼，已非違禁物，另查獲制式子彈一顆，亦經鑑驗試射不
    存在爰不予宣告沒收，公訴人就此部分聲請宣告沒收，尚有未合，併此敘明。
據上論結，應依刑事訴訟法第三百六十九條第一項前段、第三百六十四條、第二百九
十九條第一項前段，槍砲彈藥刀械管制條例第七條第四項、第十二條第四項，刑法第
十一條前段、第二十八條、第五十六條、刑法第二百七十一條第二項、第一項、第五
十五條、第二十六條前段、第三十八條第一項第一款、第二款，判決如主文。
本案經檢察官沈紹嘉到庭執行職務。
中    華    民    國      九十二      年      十一      月     六   日
                              臺灣高等法院高雄分院刑事第七庭
                                  審判長法官  李春昌
                                        法官  黃憲文
                                        法官  莊飛宗
右正本證明與原本無異。
如不服本判決應於收受本判決後十日內向本院提出上訴書狀，其未述上訴理由者，
並得於提起上訴後十日內向本院補提理由書狀（均須按他造當事人之人數附繕本)「
切勿逕送上級法院」。
                                      書記官  張明賢
中    華    民    國      九十二      年      十一      月     六   日
附錄：本判決論罪科刑法條：
附錄本判決論罪科刑法條：
槍砲彈藥刀械管制條例第七條第四項：
未經許可，持有、寄藏或意圖販賣而陳列第一項所列槍砲、彈藥者，處五年以上有期
徒刑，併科新台幣一千萬元以下罰金。
槍砲彈藥刀械管制條例第十二條第四項：
未經許可，持有、寄藏或意圖販賣而陳列子彈者，處五年以下有期徒刑，併科新台幣
三百萬元以下罰金。
刑法第二百七十一條：
殺人者，處死刑、無期徒刑或十年以上有期徒刑。
前項之未遂犯罰之。
預備犯第一項之罪者，處二年以下有期徒刑。


司法院資訊處製作；財團法人民間司法改革基金會備份。
